臺灣雲林地方法院刑事判決
110年度交易字第188號
公  訴  人  臺灣雲林地方檢察署檢察官
被      告  林文堂


上列被告因過失傷害案件，經檢察官提起公訴（110年度偵字第3
040號），被告於準備程序就被訴事實為有罪之陳述，經告知簡
式審判程序意旨，並聽取公訴人、被告之意見後，本院裁定改行
簡式審判程序，判決如下：
    主  文
林文堂犯無駕駛執照駕車過失傷害致人重傷罪，處有期徒刑陸月
，如易科罰金，以新臺幣壹仟元折算壹日。
    事  實
一、林文堂未領有小型車普通駕駛執照，於民國109年10月24日
    上午8時6分許，無照駕駛農機號牌號碼P1-7959號農業用曳
    引機（依法應領有小型車普通駕駛執照，始具駕駛資格），
    沿雲林縣虎尾鎮下溪里三塊厝產業道路由南往北方向行駛，
    行經雲林縣虎尾鎮下溪里三塊21電桿前，本應注意車前狀況
    及兩車並行間隔，並隨時採取必要安全措施，而依當時天候
    晴、日間自然光線、柏油路面乾燥、無缺陷、無障礙物、視
    距良好等情狀，並無不能注意之情事，竟疏未注意及此，適
    有周登財騎乘車牌號碼000-0000號普通重型機車，沿雲林縣
    虎尾鎮下溪里三塊厝產業道路由北往南方向行駛，行經上址
    前，林文堂所駕駛農業用曳引機之左側機身遂與周登財所騎
    乘機車之左側車身發生碰撞，致周登財受有頭部外傷合併腦
    震盪暈眩、右脛腓骨遠端粉碎性開放性骨折、右小腿到足背
    40×9公分撕脫傷合併皮膚壞死、頸椎、腰椎挫傷合併右手麻
    木無力、疑似橈神經或臂神經叢損傷、額頭3×5公分擦傷、
    右鼻孔0.5×0.5公分撕裂傷、鼻頭總4×6公分擦傷、人中8×2
    公分擦傷、雙臉頰總16×10公分擦傷、右肩3×3公分擦傷、左
    胸口5×5公分擦傷、左手臂7×6公分撕裂傷、左手背約總10×5
    公分擦傷等傷害，因前開傷害，使周登財右腳踝有關節攣縮
    及無力症狀，無法獨立行走，已達一肢機能嚴重減損之重傷
    害。嗣警方獲報到場處理，林文堂肇事後，在未被有偵查犯
    罪職權之公務員或機關發覺上情前，於雲林縣警察局虎尾分
    局警員前往現場處理時，在場並當場承認為肇事人，自首而
    願受裁判，始查悉上情。
二、案經周登財訴由雲林縣警察局虎尾分局報告臺灣雲林地方檢
    察署（下稱雲林地檢署）檢察官偵查起訴。  
    理  由
一、被告林文堂所犯之罪，屬於刑事訴訟法第376條第1款所列之
    罪之案件，依同法第284條之1規定，得由法官1人獨任審判
    ，先予敘明。又被告於準備程序中，就上開犯罪事實為有罪
    之陳述，且其所犯係死刑、無期徒刑、最輕本刑為3年以上
    有期徒刑以外之罪，經告知簡式審判程序之旨，並聽取檢察
    官及被告之意見後，本院依刑事訴訟法第273條之1第1項規
    定，當庭宣示裁定進行簡式審判程序，有本院111年3月25日
    準備程序筆錄1份（見本院110年度交易字第188號卷〈下稱本
    院卷〉第174頁）附卷足憑。是本案之證據調查，依刑事訴訟
    法第273條之2規定，不受同法第159條第1項、第161條之2、
    第161條之3、第163條之1及第164條至第170條規定之限制，
    合先敘明。
二、認定犯罪事實所憑之證據及理由：
  ㈠上開犯罪事實，業據被告於警詢、偵查及本院審理中均坦承
    不諱（見雲林縣警察局虎尾分局雲警虎偵字第1100004961號
    卷〈下稱警卷〉第2頁至第3頁、第6頁；雲林地檢署110年度偵
    字第3040號偵查卷〈下稱偵卷〉第17頁至第23頁；本院卷第61
    頁、第128頁、第172頁至第173頁、第176頁、第179頁至第1
    80頁），核與證人即告訴人周登財於警詢之指述（見警卷第
    4頁至第5頁、第7頁）之情節相符，並有天主教若瑟醫療財
    團法人若瑟醫院診斷證明書1紙（見警卷第12頁）、道路交
    通事故現場圖、調查報告表㈠、㈡各1紙（見警卷第14頁、第2
    2頁至第23頁）、雲林縣警察局舉發違反道路交通管理事件
    通知單影本2紙（見警卷第24頁）、證號查詢汽車駕駛人1紙
    （見警卷第25頁）、天主教若瑟醫療財團法人若瑟醫院110
    年11月4日若瑟事字第1100004002號函1份（見本院卷第109
    頁）、證號查詢機車駕駛人1紙（見警卷第27頁）、車號查
    詢機車車籍1紙（見警卷第28頁）、行政院農業委員會110年
    9月22日農授糧字第1100238701號函1份（見本院卷第95頁）
    、天主教若瑟醫療財團法人若瑟醫院110年12月9日若瑟事字
    第1100004129號函檢附就醫病歷資料影本、X光光碟片各1份
    （見本院卷第135頁；本院病歷卷㈠全卷）、佛教慈濟醫療財
    團法人大林慈濟醫院110年12月14日慈醫大林文字第1102096
    號函檢附病歷影本、光碟片各1份（見本院卷第137頁；本院
    病歷卷㈡全卷）、臺中榮民總醫院111年2月18日中榮醫企字
    第1114200562號函檢附鑑定書1份（見本院卷第149頁至第15
    3頁）、雲林縣警察局虎尾分局交通分隊道路交通事故肇事
    人自首情形紀錄表1紙（見警卷第10頁）、裕農農機廠有限
    公司出廠（銷售）證明書、訂貨約定書、統一發票影本各1
    份（見警卷第29頁至第31頁）、交通部公路總局嘉義區監理
    所110年9月8日嘉監駕字第1100220853號函1份（見本院卷第
    93頁至第94頁）、現場及車損照片27張（見警卷第15頁至第
    21頁）、告訴人之傷勢照片6張（見偵卷第29頁至第35頁）
    、農業機械使用證截圖照片2張（見警卷第26頁）在卷可考
    ，堪認被告上開任意性自白與事實相符，應堪採信。
  ㈡按稱重傷害者，謂係以毀敗視能、聽能、語能、味能、嗅能
    、或一肢以上之機能或生殖機能或其他於身體或健康有重大
    不治或難治之傷害而言，刑法第10條第4項第1至6款分別定
    有明文。查告訴人因本件交通事故受有前開傷勢，於109年1
    0月24日由急診入院，病況為頭部外傷合併腦震盪暈眩、右
    脛腓骨遠端粉碎性開放性骨折、右小腿到足背40×9公分撕脫
    傷合併皮膚壞死、頸椎、腰椎挫傷合併右手麻木無力、疑似
    橈神經或臂神經叢損傷、額頭3×5公分擦傷、右鼻孔0.5×0.5
    公分撕裂傷、鼻頭總4×6公分擦傷、人中8×2公分擦傷、雙臉
    頰總16×10公分擦傷、右肩3×3公分擦傷、左胸口5×5公分擦
    傷、左手臂7×6公分撕裂傷、左手背約總10×5公分擦傷等傷
    害，於同日進行復位抗滑鋼板內固定及清創負壓傷口療法手
    術，又分別於109年10月27日、109年10月30日、109年11月5
    日、109年11月10日、109年11月16日、109年11月23日、109
    年12月1日進行清創負壓傷口療法手術，因前述病況，告訴
    人肢體無力，行動不便，現因右腳踝有關節攣縮及無力症狀
    ，無法獨立行走，一肢以上之機能難以完全恢復等情，有天
    主教若瑟醫療財團法人若瑟醫院診斷證明書1紙（見警卷第1
    2頁）、天主教若瑟醫療財團法人若瑟醫院110年11月4日若
    瑟事字第1100004002號函1份（見本院卷第109頁）、臺中榮
    民總醫院111年2月18日中榮醫企字第1114200562號函檢附鑑
    定書1份（見本院卷第149頁至第153頁）在卷足憑，參以前
    開說明暨其現時病況，足認告訴人身體受有難治之傷害，已
    達刑法第10條第4項第4款所定「重傷」之程度無訛。　　
　㈢按「農用曳引機、農地搬運車、自走式噴霧車、大型聯合收
    穫機、甘蔗採收機及狼尾草（青割玉米）收穫機等四輪或四
    輪以上具動力可於道路行駛之膠輪式農機之所有人依第5點
    規定申請農業機械使用證時，應同時申領農機號牌」、「依
    第9點第2項規定領有農機號牌之農機行駛於市區道路或公路
    時，其駕駛人除『應遵守有關交通法令』外，並應遵守下列規
    定：…（二）除農地搬運車及自走式噴霧車之駕駛人應領有
    重型機器腳踏車駛執照外，其餘種類農機之駕駛人應領有小
    型車普通駕駛執照」、「汽車行駛時，駕駛人應注意車前狀
    況及兩車並行之間隔，並隨時採取必要之安全措施」，農業
    機械使用證管理作業規範第9點第2項、第16點第1項第2款，
    道路交通安全規則第94條第3項分別定有明文。又依案發時
    係天候晴、日間有自然光線、路面舖裝柏油、乾燥、無缺陷
    、無障礙物、視距良好等一切情狀，有道路交通事故調查報
    告表㈠1紙（見警卷第22頁）在卷可考，並無不能注意之情事
    。且由卷附事故現場蒐證拍攝之照片中，依被告行向即雲林
    縣虎尾鎮下溪里三塊厝產業道路由南往北方向道路之視線均
    明亮、清晰乙節，有現場照片2張存卷可參（見警卷第17頁
    反面），則被告若有注意車前狀況，顯可見及此危險情事而
    足以為相當之避險措施，即不致發生本件車禍事故，參以被
    告於警詢時供稱：伊駕駛農業用曳引機行駛於道路，並未注
    意到告訴人騎乘上開機車等語（見警卷第2頁反面），足徵
    被告於前揭時、地駕駛前開農業用曳引機行經上開肇事地點
    時，確實疏未注意車前狀況及兩車並行間隔，以隨時採取必
    要之閃避安全措施，貿然前行，農業用曳引機左側車身因此
    撞及告訴人所騎乘之機車左側車身，而發生本案交通事故。
    故被告為農業用曳引機駕駛人，本應注意車前狀況及兩車並
    行之間隔，隨時採取必要之安全措施，不得諉為不知，而本
    件肇事時客觀上並無不能注意之情事，竟疏未注意及此，致
    發現告訴人騎乘機車行駛於道路時，其所駕駛之農業用曳引
    機左側機身仍與告訴人所騎乘之機車左側車身發生碰撞，致
    告訴人人車倒地，因而受有上開傷勢，其於事故之發生有所
    過失，且其過失行為與告訴人之重傷害結果，有相當因果關
    係，至為灼然。而本案經送由交通部公路總局嘉義區監理所
    嘉雲區車輛行車事故鑑定會鑑定之結果，亦同認：被告駕駛
    農用機械用車，行經狹窄道路，會車未注意車前狀況，及安
    全間隔，擦撞對向機車，為肇事原因；至告訴人騎乘普通重
    型機車，措手不及，無肇事因素等情，有交通部公路總局嘉
    義區監理所110年2月5日嘉監鑑字第1100024235號函檢送嘉
    雲區車輛行車事故鑑定會鑑定意見書1份（見偵卷第41頁至
    第47頁）存卷可參。綜上所述，本案事證明確，被告犯行堪
    以認定，應予依法論科。
三、論罪科刑：
  ㈠按現行農用曳引機行駛道路，依據農業機械使用證管理作業
    規範第9點及第16點規定，農用曳引機等四輪或四輪以上具
    動力可於道路行駛之交輪式農機之所有人，於申請農業機械
    使用證時，應同時申請農機號牌，並應將農機號牌懸掛於農
    機機身之前方或後方明顯適當處，始得於市區道路或公路行
    駛；另農用曳引機於市區道路或公路行駛時，其駕駛人除應
    領有小行車普通駕駛執照外，並應隨身攜帶農業機械使用證
    。查被告未考領普通小型車駕駛執照，有證號查詢汽車駕駛
    人1紙附卷可佐（見警卷第25頁），故被告於駕駛曳引機時
    係屬無駕駛執照之汽車駕駛人甚明。
　㈡按道路交通管理處罰條例第86條第1項關於汽車駕駛人無駕駛
    執照駕車，因而致人受傷或死亡，依法應負刑事責任者，加
    重其刑至2分之1之規定，係就刑法第284條第1項（修正前）
    之過失傷害罪之基本犯罪類型，對於加害人為汽車駕駛人，
    於從事駕駛汽車之特定行為時酒醉駕車，因而致人受傷或死
    亡之特殊行為要件予以加重處罰，已就上述刑法第284條第1
    項（修正前）犯罪類型變更之個別犯罪行為予以加重，而成
    另一獨立之罪名，自屬刑法分則加重之性質（最高法院92年
    度第1次刑事庭會議決議、99年度台非字第198號判決意旨參
    見）。查被告未持有普通小型車駕駛執照，業如前述，自屬
    無駕駛執照之汽車駕駛人。被告無駕駛執照駕駛農用曳引機
    ，於事實欄所載時地，因未注意車前狀況及安全間隔，因而
    發生本件交通事故，致告訴人受傷，核其所為，係犯道路交
    通管理處罰條例第86條第1項、刑法第284條後段之汽車駕駛
    人無駕駛執照駕車過失傷害致人重傷罪。起訴意旨認被告僅
    係涉犯道路交通管理處罰條例第86條第1項、刑法第284條前
    段之汽車駕駛人無駕駛執照駕車過失傷害罪嫌，容有未洽，
    惟因基本社會事實同一，公訴檢察官已於本院審理程序當庭
    變更起訴法條為道路交通管理處罰條例第86條第1項、刑法
    第284條後段之汽車駕駛人無駕駛執照駕車過失傷害致人重
    傷罪（見本院卷第176頁），與本判決認定結果相同，本院
    亦當庭告知被告上開變更後之罪名，以保障其防禦權，自無
    庸再依刑事訴訟法第300條規定變更起訴法條，附此敘明。
  ㈢被告無駕駛執照駕駛農用曳引機，因而致人受傷，依法應負
    上開刑事責任，應依道路交通管理處罰條例第86條第1項規
    定加重其刑。
　㈣被告於109年10月24日留在現場等候警方到場處理，並當場承
    認肇事，自首接受裁判，業據被告於警詢中供陳明確（見警
    卷第6頁），並有雲林縣警察局虎尾分局道路交通事故肇事
    人自首情形紀錄表1份在卷可參（見警卷第10頁），爰依刑
    法第62條前段之規定減輕其刑。被告之刑有加重及減輕之事
    由，依刑法第71條第1項規定，先加後減之。
  ㈤爰審酌被告駕車疏未確實遵守道路交通規則，輕忽行車安全
    ，導致本案交通事故發生，並造成告訴人受有前揭傷害，且
    經治療後仍無法痊癒，對告訴人造成身體及心理莫大傷害，
    並使得告訴人及其家屬之生活一夕生變，日後衍生之照護費
    用難謂非鉅；又被告在本件車禍事故中為肇事原因，告訴人
    無肇事因素，被告迄今因賠償金額無法達成共識而未與告訴
    人和解，然已先行理賠約新臺幣（下同）290,000元。復考
    量被告坦承犯行之犯後態度，且被告前有竊盜之前案紀錄，
    有臺灣高等法院被告前案紀錄表1份可考（見本院卷第5頁至
    第7頁），素行尚可。被告現務農，收入不穩定之經濟狀況
    ，國小畢業之教育程度，已婚，與配偶育有2名子女（現均
    已成年），現與配偶同住之家庭生活狀況等一切情狀，量處
    如主文所示之刑，並諭知易科罰金之折算標準。
據上論斷，應依刑事訴訟法第273條之1第1項、第299條第1項前
段，道路交通管理處罰條例第86條第1項，刑法第11條前段、第2
84條後段、第62條前段、第41條第1項前段，刑法施行法第1條之
1第1項，判決如主文。
本案經檢察官柯木聯提起公訴，檢察官蕭仕庸、吳淑娟到庭執行
職務。
中　　華　　民　　國　　111 　年　　4 　　月　　15　　日
                  刑事第六庭  法  官   陳韋仁
以上正本證明與原本無異。　　　　　　　　　
如不服本判決應於收受本判決後20日內向本院提出上訴書狀，上
訴書狀應敘述具體理由。上訴書狀未敘述上訴理由者，應於上訴
期間屆滿後20日內補提理由書狀於本院（均須按他造當事人之人
數附繕本）「切勿逕送上級法院」。
                              書記官   詹惠如
中　　華　　民　　國　　111 　年　　4 　　月　　18　　日
附錄本案論罪科刑法條：
道路交通管理處罰條例第86條第1項：
（刑責之加重及減輕）
汽車駕駛人，無駕駛執照駕車、酒醉駕車、吸食毒品或迷幻藥駕
車、行駛人行道或行經行人穿越道不依規定讓行人優先通行，因
而致人受傷或死亡，依法應負刑事責任者，加重其刑至二分之一
。

中華民國刑法第284條：
因過失傷害人者，處1年以下有期徒刑、拘役或10萬元以下罰金
；致重傷者，處3年以下有期徒刑、拘役或30萬元以下罰金。